【裁判字號】    90,上易,1506
【裁判日期】    901003
【裁判案由】    業務侵占
【裁判全文】
臺灣高等法院台中分院刑事判決                    九十年度上易字第一五六號
    上  訴  人
    即  被  告  丁○○
右上訴人因業務侵占案件，不服台灣台中地方法院九十年度易字第一四五號中華民國
九十年三月一日第一審判決（起訴案號：台灣台中地方法院檢察署八十九年度偵字第
一九二０二號），提起上訴，本院判決如左：
      主  文
上訴駁回。
      事實及理由
一、本案經本院審理結果，認第一審判決認事用法及量刑均無不當，應予維持，並引
    用第一審判決書記載之事實、證據及理由（如附件）。
二、上訴人即被告丁○○（下稱被告）上訴辯稱：處理本件抵押設定及拍賣事宜係受
    告訴人乙○○全權委託，雙方合作四、五年來，告訴人從未與抵押債務人接觸，
    全委由伊接洽處理。就此類事務，告訴人顯然有特別授權，核屬概括委任，則伊
    所先挪用關於丙○○之款項，雖未能即時知會告訴人，然並無侵占之主觀犯意，
    且告訴人亦同意伊可先行運用丙○○所還款項，伊確無業務侵占之犯行等語。惟
    查：(一)被告將案外人丙○○所交付，供為清償積欠告訴人乙○○之款項，挪為他
    用，並未交還乙○○之事實，已據被告自承在卷，並經告訴人乙○○指述甚詳，
    被告此部分自白，與事實相符，可以採信。又被告係未經告訴人同意而自行挪用
    前揭款項一節，已據告訴人乙○○於偵查及原審審理中指述：「．．．這段時間
    我一直找不到被告，後來他告訴我因一時需要把錢挪為他用，而且他搬家了．．
    ．」、「我沒有同意，因為我根本不知丙○○已將這筆錢交給丁○○．．．」、
    「丙○○在八月底來找我，說他已經還錢，為何沒有塗銷，我告訴他我去找代書
    問看看，結果我去找被告，被告搬家找不到，電話也聯絡不到。我提出訴訟後，
    被告打電話給我，跟我說他因缺錢，把錢先挪去用，我是提出告訴後，才知道被
    告把我的錢先挪去用。我同意他處理土地後再還我，也是在我提出訴訟後雙方進
    行和解，我才同意的」等語甚詳（偵查卷第四四背面、第四五頁，原審卷第十九
    頁），告訴人乙○○並於本院審理時指稱：「丁○○係土地代書。我借貸與丙○○，丙○○則提供所有坐落在彰化縣鹿港鎮○○段一００九地號土地供為我債權
    之擔保，並委由丁○○辦理土地抵押權設定登記完畢。因丙○○未按時繳交利息
    及清償本金，我委託被告查封事宜。後來被告沒有給我錢，被告說丙○○會標會
    還我，我等一、二個月丙○○來找我說錢還我了，何以我沒有塗銷他的抵押權，
    我告訴他我沒有拿到錢，陳說給代書了，我再找被告他已找不到了」、「丙○○
    說錢還了我沒有塗銷抵押，我又找不到被告，他事務所又遷走」、「（問：有同
    意被告先用？）我不知道此事。沒有同意」等情（本院卷第二九、三九、四一頁
    ），被告辯稱係經告訴人乙○○事前同意等詞，已為乙○○所否認，被告復未提
    出相關證據佐證已事前獲得同意，尚難資為被告有利之認定。又被告與告訴人乙○○間關於借款事務，係採逐筆計算，並未約定不同筆款項間可以互為挪用一節
    ，並據告訴人乙○○於原審審理時指述：「（問：委託被告處理借款事務，是逐
    筆計算，或依期間數筆合併計算？）是逐筆計算。以前沒有發生過借款人還錢後
    ，被告跟我說要先借用錢的紀錄」等語甚詳（原審卷第二十頁）。被告顯係未經
    告訴人乙○○同意，擅自處分所收取關於丙○○之借款，自屬侵占無疑。(二)又被
    告於原審審理時供稱：「（是否專作貸放款業務？）是，我專辦一胎、二胎貸款
    ，這在我的代書業務範圍內」等語（原審卷第十八頁）於本院亦供承：「我和告
    訴人乙○○合作的模式，借錢的人他都沒有接觸，我介紹的人沒有還利息我就要
    付，我賺到利潤百分之三到百分之五的利潤：：」（見本院卷第三九頁），並經
    告訴人乙○○指述屬實，則辦理貸款事務，顯係被告於社會生活中所繼續經營者
    ，為其業務，被告對於業務上所持有之款項，未經告訴人乙○○之同意，侵占入
    已，即屬業務侵占。按刑法上之侵占罪係屬即成犯，於持有人將原來持有物表現
    其變為所有之意思時，犯罪即為完成，雖嗣後取得被害人之同意，仍無礙於犯罪
    之構成；被告既將其因業務而持有之上開款項，供為清償其自身之債務及其他支
    出使用，自有變更持有為所有之意思，其後雖經與告訴人乙○○達成和解，仍無
    礙其罪責之成立。本件事證明確，被告犯行堪予認定，上訴所辯各節尚無足採。
三、原審認定被告上開犯行，事證明確，適用刑法第三百三十六條第二項、第四十七
    條，罰金罰鍰提高標準條例第一條前段，按累犯規定加重其刑，並審酌上訴人即
    被告犯罪之動機、目的、手段、侵占金額達五十三萬二千元，犯罪所生損害非輕
    ，然事後業經與告訴人達成和解，就所侵占金額之償還並已提供相當之擔保，而
    取得告訴人之諒解、及被告之品行、生活狀況、智識程度並犯後態度等一切情狀
    ，量處有期徒刑十月。其認事用法，核無不合，量刑亦屬允當，上訴人即被告上
    訴意旨否認犯罪，指摘原判決不當，非有理由，應予駁回。
據上論斷，應依刑事訴訟法第三百七十三條、第三百六十八條，判決如主文。
本案經檢察官甲○○到庭執行職務。
中      華      民      國      九十      年      十      月    三      日
                                臺灣高等法院臺中分院刑事第九庭
                                      審判長法  官  陳  筱  珮
                                            法  官  康  應  龍
                                            法  官  趙  春  碧
右正本證明與原本無異。
不得上訴。
                                            書記官  陳  文  琴
中       華       民       國   九  十    年     十      月    五       日
                                                                        Ｋ


司法院資訊處製作；財團法人民間司法改革基金會備份。
